臺灣高等法院高雄分院刑事裁定　　　　 96年度交抗字第265號
抗　告　人　甲○○
即受處分人
上列抗告人因違反道路交通管理處罰條例聲明異議案件，不服臺
灣高雄地方法院中華民國96年11月15日裁定（96年度交聲字第90
2 號），提起抗告，本院裁定如下：
    主  文
抗告駁回。
    理  由
一、抗告意旨略以：抗告人（即受處分人）甲○○（以下稱抗告
    人）於民國96年1 月3 日上午11時3 分許，騎乘XUW-071 號
    重型機車，行經高雄市○○路與大順路口時，為警以闖紅燈
    舉發，當時抗告人雖拒絕簽名，但沒有拒收罰單，警員還向
    伊說：罰單會寄到你家等語，但伊收到裁決書時，已過了快
    9 個月；且員警當時躲在汽車後面，正忙著為另一位騎士開
    罰單，警員與伊有這麼遠的距離，難保有視角上的差異，故
    認舉發有瑕疵，且當時只有一位員警，也無照像或錄影存證
    ，單憑警員之說詞，實難令人信服，抗告人確未於上開時、
    地闖紅燈之事實，因此提起抗告，請求撤銷原裁定云云。
二、原裁定意旨以：經查：
  (一)抗告人騎乘上開車輛於上開時、地，行經有燈光號誌管制之
    上開交岔路口，為警以闖紅燈逕行舉發之事實，為抗告人所
    不爭執，並有抗告人之聲明異議狀、高雄市政府警察局高市
    警交字第B00000000 號舉發違反道路交通管理事件通知單（
    下稱通知單）1 張等附卷可稽（見原審卷第1 頁至第2 頁背
    面、第8 頁），此部分洵堪認定其為真實。
  (二)抗告人以其當日因胃腸不舒服，以時速10公里騎車前進，實
    未闖紅燈云云置辯，並提出當日看診之阮綜合醫院收據為證
    （見原審卷第16頁）。惟查：抗告人確有闖紅燈之事實，業
    據本件舉發之員警即證人鄭文鄉到庭結證：舉發當時是白天
    視線良好，伊剛處理完前一位違規人的罰單，立即注視著該
    路口（即裕誠路、大順路口），且在抗告人尚未經過停止線
    即已清楚看見抗告人，其速度約30公里左右，抗告人經過路
    口時確實已經變成紅燈了；且若是因身體不舒服造成違規，
    依情理伊會通融一下，但本件抗告人被攔停後口氣很強硬，
    看不出有不舒服的樣子等語明確，復經原審向阮綜合醫院函
    詢：抗告人是否有其所稱胃腸不適以致無法騎車等情，該院
    覆以：「異議人為B 型病毒慢性肝炎患者，自94年9 月26日
    起一直於本院門診定期檢查、追蹤治療，並無來函所述之不
    適情形而就醫」等內容，核與證人鄭文鄉所為之證述相符。
    且員警依法令代表國家執行勤務，其所為之公務須遵行一定
    程序及規範，已具有一定之擔保性，復於原審訊問時朗讀結
    文及具結作證，若有虛偽並須擔負偽證罪責，因認證人鄭文
    鄉所為之證詞，堪信其為真實，而本件抗告人確有闖紅燈之
    事實，其所為之辯解，顯係事後飾卸之詞，實無足採。
  (三)復異議人爭執其並未收到本件舉發通知單云云，惟本件係當
    場舉發之違規事件，業經員警告以違規之事實、到案處所、
    期限後並交付通知單及請抗告人簽名，而為抗告人所拒絕，
    此業經抗告人所自承，復有前開抗告人之聲明異議狀、通知
    單在卷足憑。是抗告人既拒絕簽名及收受本件通知單，依法
    自應視為業已收受。又本件裁決書送達時，確係向抗告人之
    戶籍地即高雄市○○區○○里○○街52號8 樓為之，依行政
    程序法第73條第1 項之規定，其送達亦已合法生效，並為抗
    告人所不爭執。從而，本件舉發通知書、裁決書之送達程序
    ，均符合送達之相關程序，抗告人辯稱其未實際收受通知單
    ，本件並未合法送達云云，尚屬無據。
  (四)綜上所述，本件抗告人於受合法送達通知單後，未依規定自
    動繳納罰鍰，或未依規定到案聽候裁決，原處分機關乃依違
    反道路交通管理事件統一裁罰基準及處理細則第44條第1 項
    規定，參酌基準表逕行裁決異議人罰鍰4,500 元，本非無見
    。惟本件抗告人所違反者，既係道路交通管理處罰條例第53
    條第1 項之規定，裁決機關於為裁決時，即應於科處罰鍰外
    ，併記違規點數3 點，始符規定，且上開記點之處罰，係屬
    強制規定，無從減免。本件高雄市政府高市府交裁字第32-B
    00000000號裁決書僅科處罰鍰，漏未於處罰主文欄上併記抗
    告人違規點數，自亦難認允洽。是抗告人之異議雖無理由，
    惟原處分亦有上述瑕疵，自亦無可維持，揆諸上開道路交通
    案件處理辦法第20條前段之規定，即應將原處分撤銷，並依
    前揭道路交通管理處罰條例第53條第1 項、第63條第1 項第
    3 款及違反道路交通管理事件統一裁罰標準及處理細則第44
    條第1 項等規定，就抗告人之違規行為，裁處罰鍰新臺幣
    4,500元，並記違規點數3點，以資適法。
三、按「汽車駕駛人，行經有燈光號誌管制之交岔路口闖紅燈者
    ，處1,800 元以上5,400 元以下罰鍰，並予記違規點數3 點
    」，道路交通管理處罰條例第53條第1 項、第63條第1 項第
    3 款分別定有明文。又交通違規事件「當場舉發者，應填記
    駕駛人或行為人姓名、性別、出生年月日、地址、身分證統
    一編號及車主姓名、地址、車牌號碼、車輛種類。被查獲之
    駕駛人或行為人為受處分人時，應於填記通知單後將通知聯
    交付該駕駛人或行為人簽名或蓋章收受之；拒絕簽章者，仍
    應將通知聯交付該駕駛人或行為人收受，並記明其事由及交
    付之時間；拒絕收受者，應告知其應到案時間及處所，並記
    明事由與告知事項，視為已收受。」「違反道路交通管理事
    件行為人，未依規定自動繳納罰鍰，或未依規定到案聽候裁
    決，處罰機關應依基準表於通知單送達且逾越應到案期限六
    十日之三個月內，逕行裁決之。」，違反道路交通管理事件
    統一裁罰基準及處理細則第11條第1 項第1 款、96年10月31
    日修正前之第44條第1 項亦有明文。
四、按抗告人上開抗告意旨係認其並無拒絕收受上開違規舉發通
    知單，僅係拒絕簽名，且亦否認有於上開時、地闖紅燈之違
    規行為，惟證人即為本件舉發之警員鄭文鄉已於原審時結證
    證明抗告人確有闖紅燈之違規行為及經舉發後拒絕簽名之行
    為，業如上述。抗告人雖以上開情詞為辯，惟按交通警察掣
    單舉發違反道路交通管理處罰條例所列之違規事實，本質上
    為行政處分，係公務員基於職務上之權力，依法就特定之具
    體事件所為之具公法上效果之單方面行政行為，基於公務員
    為公法上行為具有公信力之原則，該行政行為當可被推定為
    真正，其據以依法處分之事實認定亦為正確無誤。本此公信
    原則，乃立法者賦予行政機關制定違反道路交通事件統一裁
    罰標準及處理細則，使執勤警員得當機處分以達其維護交通
    秩序、安全之行政目的。若謂公務員一切行政行為均需預留
    證據以證其實，則國家行政勢必窒礙難行，據此，刑事訴訟
    法就犯罪證據有關之規定中，與屬行政秩序罰之交通違規裁
    罰本質不合之部分，自不在準用之列。
五、經查，本件舉發之員警鄭文鄉既係依法執行交通違規舉發職
    務之公務員，其執行該公務行使公權力時，須依上開規定為
    之，且其執行公務時之身分又與一般人民不同，若違法執行
    職務，應另負行政責任，甚至刑事責任，故其所為職務上行
    為而行使公權力時，若並未違上開規定，原則上應推定與事
    實相符，否則將無法達成其舉發交通違規行為以維護交通秩
    序、安全之行政目的。另員警鄭文鄉於原審法院訊問時所證
    述之上開取締經過，亦無違反常情或矛盾之處，而依其所證
    ：……我們攔檢的地點距離路口約35公尺，當時是白天視線
    良好，且伊已將前一位違規人的罰單剛剛處理完畢，立即注
    視著該路口，所以伊看得很清楚抗告人經過路口時已經變成
    紅燈了……等語，則依其所證之情形，其誤認之可能性亦低
    。再參諸員警鄭文鄉於原審法院訊問時，係經依法具結後而
    為陳述，其若虛捏事實而為偽證，則尚且將受刑事之追訴與
    處罰，故在未經證明其係偽證前，其證詞又無不合常情或矛
    盾之處，且有上開具結之方式擔保其真實性，本件抗告人既
    未就其所主張提出相關證據以供調查，本院亦查無任何證據
    足資證明執勤員警有捏造事實違法取締之情事存在，則執勤
    警員本其維護交通秩序、安全職責所為之舉發，自應受到合
    法、正確之推定。綜上，本院認員警鄭文鄉於原審時所證，
    應可採信，抗告人拒絕簽收及違規事證應屬明確。從而原審
    依道路交通案件處理辦法第20條前段之規定，將原處分撤銷
    ，並依前揭道路交通管理處罰條例第53條第1 項、第63條第
    1 項第3 款及違反道路交通管理事件統一裁罰標準及處理細
    則第44條第1 項等規定，就抗告人之違規行為，裁處罰鍰新
    臺幣4,500 元，並記違規點數3 點，核無違誤。抗告人執前
    詞提起抗告，並無理由，應予駁回。
五、據上論結，應依道路交通案件處理辦法第26條，刑事訴訟法
    第412 條，裁定如主文。
中　　華　　民　　國　　96　　年　　12　　月　　18　　日
                  刑事第七庭  審判長法  官     莊飛宗
                                    法  官     孫啟強
                                    法  官     邱明弘
以上正本證明與原本無異。
不得再抗告。
中　　華　　民　　國　　96　　年　　12　　月　　18　　日
                                    書記官     黃玉珠
